臺灣臺中地方法院刑事判決
110年度易字第247號
公  訴  人  臺灣臺中地方檢察署檢察官
被      告  粘秉鑫


上列被告因竊盜案件，經檢察官提起公訴（109年度偵字第33218
號），本院判決如下：
    主    文
粘秉鑫共同犯竊盜罪，處有期徒刑參月，如易科罰金，以新臺幣
壹仟元折算壹日。
扣案之單相電容器及時控開關各壹個沒收。
    犯罪事實
一、粘秉鑫僱請真實姓名年籍不詳、具備改裝電表專業知識及能
    力之成年人，意圖為自己不法之所有，基於竊盜之犯意聯絡
    ，於民國109年1月中下旬某日，在其所經營位在臺中市○○區
    ○○路000號之娃娃機店，以新臺幣（下同）4萬元之代價，由
    該年籍不詳之成年人，在上址內線配電盤加裝一迴路裝置「
    單相電容器」於B相及時控開關，以上述「單相電容器」改
    變電表計量相位角，致計量該處所用電之三相三線瓦時計電
    表（錶號：00000000號）轉動失準，而自斯時起，使該址之
    用電度數計算失準，而以此方式竊取電能。嗣臺灣電力公司
    南投營業處（下稱台電公司）獲報，於109年9月29日10時許
    ，會同員警至上開處所稽查，而當場查獲上情，並扣得單向
    電容器及時控開關各1個。
二、案經南投縣政府警察局草屯分局報告臺灣臺中地方檢察署檢
    察官偵查起訴。
    理    由
壹、證據能力部分：
一、按被告以外之人於審判外之言詞或書面陳述，除法律有規定
    者外，不得作為證據，刑事訴訟法第159條固定有明文，惟
    被告以外之人於審判外之陳述，雖不符同法第159條之1至之
    4規定，而經當事人於審判程序同意作為證據，法院審酌該
    言詞陳述或書面陳述作成時之情況，認為適當者，亦得為證
    據；又當事人、代理人或辯護人於法院調查證據時，知有第
    159條第1項不得為證據之情形，而未於言詞辯論終結前聲明
    異議者，視為有前項之同意，同法第159條之5亦定有明文。
    其立法意旨在於傳聞證據未經當事人之反對詰問予以核實，
    原則上先予排除，惟若當事人已放棄詰問或未聲明異議，基
    於證據資料愈豐富，愈有助於真實發現之理念，且強化言詞
    辯論原則，法院自可承認該傳聞證據例外擁有證據能力。經
    查，本案判決所引用之供述證據（含言詞及書面陳述），檢
    察官、被告粘秉鑫於本院準備程序時表示同意當作證據等語
    （本院卷第41頁），且檢察官及被告於本院審理中調查證據
    時，就上開事證之證據能力，亦均未於言詞辯論終結前聲明
    異議（本院卷第121頁），本院審認上開證據作成時之情況
    ，應無違法取證或不當情事，與本案待證事實間復具有相當
    之關聯性，以之作為證據應屬適當，依刑事訴訟法第159條
    之5規定，自有證據能力。
二、至其餘本案認定犯罪事實之所有證據資料（含書證、物證等
    ），均與本案事實具有關聯性，並無事證足認有違背法定程
    序或經偽造、變造等情事，且經本院依法踐行調查程序，檢
    察官、被告對於證據能力均未爭執，故依據刑事訴訟法第15
    8條之4反面規定，均具有證據能力。
貳、實體部分：
一、訊據被告固坦承其有以4萬元代價委請不詳成年人於上址安
    裝「節電裝置」，然矢口否認有何竊電之犯行，辯稱：伊並
    沒有竊電的主觀犯意，伊有向該不詳成年人確認不會動到電
    表才請該人安裝，伊並不知道這樣會構成竊電云云。經查：
（一）被告於109年1月中下旬某日，在其所經營位在臺中市○○區
      ○○路000號之娃娃機店，以4萬元之代價，由不詳成年人在
      上址內線配電盤加裝一迴路裝置「單相電容器」於B相及
      時控開關，以上述「單相電容器」改變電表計量相位角，
      致計量該處所用電之三相三線瓦時計電表（錶號：000000
      00號）轉動失準，無法正確計算上述用電地址之用電度數
      等事實，業據被告於警詢、偵查及本院準備程序、審理時
      坦認屬實（偵卷第25至28、77至79頁、本院卷第39至44、
      119至126頁），核與證人即告訴代理人陳政宏於警詢時所
      為證述（偵卷第33至36頁）大致相符，復有臺灣電力公司
      用電實地調查書影本、追償電費計算單影本、用電戶基本
      資料、台灣電力股份有限公司南投區營業處110年3月30日
      南投字第1100007950號函各1份、現場蒐證照片22張（偵
      卷第37、39、41至43、45至55、57至67頁、本院卷第59頁
      ）在卷可證，並有扣案之單向電容器及時控開關各1個可
      佐，上開事實首堪認定屬實。
（二）觀以被告於偵查中供稱：「（問：有何人會去裝設使電表
      記量失準的設備？）109年1月中下旬，我去巡視娃娃機店
      ，有一個陌生的水電工跟我推銷，他說有很多人裝省電裝
      置，他說裝了之後電費可以少一半，我算了一下租期，認
      為可以節省電費，所以我就同意讓他裝，他跟我收了4萬
      多元」等語（偵卷第78頁），再於本院審理時自陳：「（
      問：改裝電錶之後，有無請台電人員去檢核是否可以節電
      ？）沒有。」、「我找不到那位師傅，是不認識的」等語
      （本院卷第124、126頁），可知被告明知其並未確認該不
      詳成年人之身分，亦未曾向台電公司確認所安裝之裝置合
      法，即以4萬元報酬委請該不詳成年人安裝，並以上揭設
      備致使電表計量失準，以達成其所謂「節電」之目的，則
      其主觀上顯可預見該裝置之安裝會構成竊電之結果，仍與
      該不詳成年人具有犯意之聯絡，核其所為確係出於竊電之
      犯意甚明。另審以上址於109年4月1日核算之計費度數為2
      ,865度，然於109年6月2日核算之計費度數則減為1,506度
      ，有台電公司電費計算收據可證（偵卷第40頁），而期間
      被告自陳其僅有減少約10台娃娃機台及關閉招牌燈等用電
      習慣之改變等語（偵卷第77至79頁），衡以常理，顯難認
      僅減少該部分用電足以節省約1半之用電量；再以該址帳
      單均寄送至臺中市○○區○○路000號，由繳款人即被告持帳
      單至超商或台電公司服務處臨櫃繳納，有台電公司110年3
      月30日函文可佐（本院卷第59頁），則其既知電費確實已
      因安裝該「節電裝置」而減省，卻未曾向台電公司反應或
      請公司派員調查，益徵其前揭所為係基於竊盜之犯意，被
      告空言否認其有竊電之犯意云云，自非可採。
（三）綜上所述，被告明知其需支付台電公司依照本案電表顯示
      之用電計量度數計出之用電費用，然其竟擅自授意而由具
      備改裝電表而使顯示之用電計量度數計量失準等具有專業
      知識技術之成年人，加裝「單相電容器」於B相及時控開
      關等物，致本案電表無法正常計量，被告則藉此竊取電能
      ，其具有意圖為自己不法所有之竊電故意，足資彰顯。是
      被告上開所辯，顯係事後卸責之詞，不足採信。本案事證
      明確，被告犯行洵堪認定，應依法論科。
二、論罪科刑：
（一）核被告所為，係犯刑法第323條、第320條第1項之竊盜罪
      。被告與該不詳成年人間，就上開犯行具有犯意聯絡、行
      為分擔，應論以共同正犯。被告基於單一竊電決意，在密
      切接近之時間及相同地點竊電使用，侵害同一法益，各行
      為之獨立性極為薄弱，依一般社會健全觀念，在時間差距
      上，難以強行分開，在刑法評價上，以視為數個舉動之接
      續施行，合為包括之一行為予以評價，較為合理，應屬接
      續犯，而論以一罪。
（二）爰以行為人之責任為基礎，審酌被告為圖減省電費之私利
      ，竟以前揭非法方式與不詳成年人共同竊電，致台電公司
      無法準確計算其用電情形，影響公用民生事業費用負擔之
      公平性，變相將其個人之用電成本轉嫁由社會大眾承受，
      所為殊無可取；並衡酌被告犯後未能坦承犯行，然已與台
      電公司達成和解之犯後態度；兼衡被告本案之犯罪動機、
      手段、目的、竊電期間之長短、竊取電能之多寡、犯罪所
      得數額，以及被告於本院審理時自陳之智識程度、經濟與
      家庭生活狀況（本院卷第126頁）等一切情狀，量處如主
      文所示之刑，併諭知易科罰金之折算標準。　
三、沒收部分：
（一）按犯罪所得及追徵之範圍與價額，認定顯有困難時，得以
      估算認定之，刑法第38條之2第1項定有明文。查被告就本
      案所竊得電能因未正確計量無法認定，本院認依最有利方
      式即台電公司追償電費計算方式：用電設備容量5瓩×每日
      用電時數24小時×追償日數243天=推算用電度數29,160度
      ，扣除已繳付度數6,763度（15+2,865+1,506+1,475+902=
      6,763，依對被告有利認定，1月中下旬部分自1月21日起
      算，並按比例核算之），應追償度數為22,397度；再以平
      均單價4.07元×追償度數22,397度＝追償電費共計91,155元
      （元以下無條件捨去），為其本案犯罪所得，惟被告已與
      台電公司以213,333元達成和解，有和解書1紙可證（偵卷
      第91頁），並已依約償還台電公司141,333元，業據告訴
      代理人於本院審理時證稱明確（本院卷第125頁），是若
      仍就被告犯罪所得再予宣告沒收，恐有過苛之虞，爰依刑
      法第38條之2第2項之規定，不予宣告沒收與追徵。
（二）至扣案之單相電容器及時控開關為被告所有，持以犯本案
      竊電罪之犯罪工具，自應依刑法第38條第2項規定宣告沒
      收之。
據上論斷，應依刑事訴訟法第299條第1項前段，刑法第28條、第
320條第1項、第323條、第41條第1項前段、第38條第2項，刑法
施行法第1條之1第1項，判決如主文。
本案經檢察官楊仕正提起公訴，檢察官白惠淑、宋恭良到庭執行
職務。
中　　華　　民　　國　　110 　年　　10　　月　27 　　日
               刑事第十庭    審判長法  官  陳玉聰
　　　　　　　　　                 法  官  林芳如
　　　　　　　　　                 法  官  林怡姿
以上正本證明與原本無異。
如不服本判決應於收受送達後20日內向本院提出上訴書狀，並應
敘述具體理由；其未敘述上訴之理由者，應於上訴期間屆滿後20
日內向本院補提理由書（均須按他造當事人之人數附繕本）「切
勿逕送上級法院」。
告訴人或被害人如不服判決，應備理由具狀向檢察官請求上訴，
上訴期間之計算，以檢察官收受判決正本之日起算。
　　　　                           書記官  黃泰能
中　　華　　民　　國　　110 　年　　10　　月　　27　　日
附錄論罪科刑法條
刑法第320條
意圖為自己或第三人不法之所有，而竊取他人之動產者，為竊盜
罪，處五年以下有期徒刑、拘役或五十萬元以下罰金。
意圖為自己或第三人不法之利益，而竊佔他人之不動產者，依前
項之規定處斷。
前二項之未遂犯罰之。
刑法第323條
電能、熱能及其他能量，關於本章之罪，以動產論。